【裁判字號】    99,台上,766
【裁判日期】    990204
【裁判案由】    搶奪等罪
【裁判全文】
最高法院刑事判決              九十九年度台上字第七六六號
上  訴  人  甲○○
選任辯護人  朱立人律師
上  訴  人
即甲○○之
胞      姐  乙○○
上列上訴人等因甲○○搶奪等罪案件，不服台灣高等法院高雄分
院中華民國九十八年十一月二十三日第二審判決（九十八年度上
訴字第一五二０號，起訴案號：台灣高雄地方法院檢察署九十八
年度偵字第二一三七二號），提起上訴，本院判決如下：
    主  文
上訴駁回。
    理  由
壹、上訴人甲○○部分：
一、搶奪、行使偽造私文書部分：
按刑事訴訟法第三百七十七條規定，上訴於第三審法院，非以判
決違背法令為理由，不得為之。是提起第三審上訴，應以原判決
違背法令為理由，係屬法定要件。如果上訴理由書狀並未依據卷
內訴訟資料，具體指摘原判決不適用何種法則或如何適用不當，
或所指摘原判決違法情事，顯與法律規定得為第三審上訴理由之
違法情形，不相適合時，均應認其上訴為不合法律上之程式，予
以駁回。本件上訴人甲○○經第一審判處犯（共同）搶奪四罪刑
及（共同）行使偽造私文書二罪刑，其不服提起第二審上訴，原
判決以上訴人未敘述具體上訴理由，因認其第二審上訴違背法律
上之程式，不經言詞辯論，逕以判決駁回，已詳敘憑以論斷之理
由，從形式上觀察，無違背法令之情形。上訴意旨略以：原審於
民國九十八年十一月十六日之準備程序期日，未依法提解上訴人
出庭應訊，且未另定期日開庭，復未命上訴人補正上訴理由，逕
予駁回其上訴，判決違法等語。次按不服地方法院之第一審判決
而上訴者，應向管轄第二審之高等法院為之。第二審上訴書狀應
敘述具體理由，第二審法院認為上訴書狀未敘述理由者，應以判
決駁回之。但其情形可以補正而未經第一審法院命其補正者，第
二審審判長應定期間先命補正。刑事訴訟法第三百六十一條第一
項、第二項、第三百六十七條分別定有明文。所謂不服第一審判
決之具體理由，係指須就不服之判決為具體之指摘而言，如僅泛
稱原判決認事用法不當或採證違法、判決不公等，均非具體理由
。又揆諸同法第三百六十一條、第三百六十七條規定之文義及立
法意旨，僅於「上訴書狀未敘述上訴理由」之情形，為保障上訴
人之權益，始有命補正之問題。至於上訴書狀有無敘述理由，第
一審法院僅作形式上之審查，如上訴書狀形式上已敘述不服原判
決之意旨者，即與未敘述上訴理由之情形有別，無庸再命補正；
亦即如上訴書狀已敘及理由，無論內容具體與否，不生再命補正
之問題，第二審法院即應就其理由是否具體，為實體之審理及判
斷；如認其上訴書狀雖記載理由，但並未具體敘述時，則無須再
命補正，可逕認其上訴不合法，以判決駁回之。本件上訴人不服
第一審上揭部分之判決，提起第二審上訴，泛以第一審判決未採
納上訴人有利之事證，量刑過重等語為指摘，有其上訴書狀足稽
（見原審卷第七頁）。依前揭說明，上訴人已敘述不服第一審判
決之理由，毋庸再命補正。原判決以上訴人未敘述具體上訴理由
，迄於判決前亦未提出其他具體理由，因認其在第二審之上訴，
違背法律上之程式，予以駁回，核於上揭規定無違。再稽之原審
準備程序筆錄，並未進行任何審前程序（見原審卷第五六頁），
原審以上訴人在第二審提起上訴不合法為由，駁回其上訴，即無
所謂未擇定期日再為提解上訴人應訊之違法情形存在。上訴意旨
執此指摘原判決違背法令，自非適法上訴第三審之理由。依前揭
說明，其此部分上訴違背法律上之程式，應予駁回。又上訴人所
犯原判決所引第一審判決事實三想像競合犯傷害部分，核屬刑事
訴訟法第三百七十六條第一款之案件，茲所犯該事實搶奪罪部分
上訴既不合法，自無從就想像競合之輕罪併為實體上審理，依刑
事訴訟法第三百七十六條第一款規定，此部分既經第二審判決，
自不得上訴於第三審法院，上訴人復提起上訴，顯非適法，併予
駁回。
二、竊盜、收受贓物、詐欺取財部分：
按刑事訴訟法第三百七十六條所列各罪之案件，經第二審判決者
，不得上訴於第三審法院，法有明文。本件上訴人另因竊盜、詐
欺取財、收受贓物案件，原審維持第一審依刑法第三百二十條第
一項、第三百三十九條第一項、第三項、第三百四十九條第一項
論處罪刑之判決，核屬刑事訴訟法第三百七十六條第一、二、四
款之案件。依前揭說明，既經第二審判決，自不得上訴於第三審
法院，上訴人猶提起此部分上訴，顯為法所不許，應併予駁回。
貳、上訴人乙○○部分：
按不服下級法院判決，得向上級法院提起上訴者，以刑事訴訟法
第三百四十四條第一項、第三百四十五條、第三百四十六條及第
三百四十七條分別所列之人為限。本件上訴人乙○○因上訴人甲
○○搶奪等罪案件，不服原審所為第二審之判決，向本院提起第
三審上訴，查該上訴人既非首開法條所列得提起上訴之人，其上
訴殊非法之所許，應併予駁回。
據上論結，應依刑事訴訟法第三百九十五條前段，判決如主文。
中    華    民    國  九十九  年    二    月    四    日
                      最高法院刑事第十一庭
                          審判長法官  石  木  欽
                                法官  洪  佳  濱
                                法官  韓  金  秀
                                法官  段  景  榕
                                法官  周  煙  平
本件正本證明與原本無異
                                      書  記  官
中    華    民    國  九十九  年    二    月    八    日
                                                      Ｅ

司法院資訊處製作；財團法人民間司法改革基金會備份。
